【裁判字號】    91,上訴,3712
【裁判日期】    920213
【裁判案由】    強盜等
【裁判全文】
臺灣高等法院刑事判決                          九十一年度上訴字第三七一二號
    上  訴  人
    即  被  告  壬○○
                丙○○
    共      同
    指定辯護人  本院甲○辯護人  周君穎
右上訴人因強盜案件，不服臺灣桃園地方法院九十一年度訴字第七四三號，中華民國
九十一年十一月六日第一審判決（起訴案號：臺灣桃園地方法院檢察署九十一年度偵
字第六四四一號）提起上訴，本院判決如左：
    主  文
原判決關於丙○○部分撤銷。
丙○○共同連續意圖為自己不法之所有，而搶奪他人之動產，處有期徒刑伍年；又共
同意圖為自己不法之所有，以脅迫至使不能抗拒，而取他人之物，處有期徒刑參年肆
月；又搶奪，因脫免逮捕，而當場施以脅迫，處有期徒刑參年肆月。應執行有期徒刑
拾年捌月。扣案之安全帽壹頂、玩具手槍壹枝、口罩壹只、鋁製扳手壹支均沒收之。
其餘上訴駁回。
    事  實
一、丙○○前有違反電信法、違反麻醉藥品管理條例、煙毒案等前科紀錄（不成立累
    犯），猶不知警惕，自九十一年三月十二日起至同年四月一日止，與其妻壬○○
    二人共同意圖為自己不法所有，基於概括犯意之聯絡，在桃園縣市區內，連續多
    次，由壬○○騎乘其母親（江秀雲）所有，交由壬○○作為代步之交通工具使用
    之ＢＹＺ—七九０號（引擎號碼：四ＴＥ─八一六七００）重型機車後載丙○○
    ，二人均頭戴安全帽，沿路尋找路人為作案目標，待丙○○鎖定目標後，由丙○○以白紙或口罩將車牌遮掩住或改掛丙○○竊得之機車車牌，以掩飾身分，隨即
    下車尾隨被害人伺機行搶，壬○○則在旁騎於機車上把風等待之，嗣丙○○搶得
    財物時即坐上機車疾駛逃逸，以此合作方式，連續於如附表二所示之時、地，趁
    如附表二所示之被害人子○○○等人不及防備之際，搶奪如附表二所示之財物，
    得手後二人共同騎乘前開機車逃逸，並將搶得之金飾持至桃園縣市區之金富貴銀
    樓、旺來珠寶銀樓、明珍珠寶銀樓等處變賣，得款後朋分花用。期間丙○○為方
    便行搶時掩飾身分，並單獨基於意圖為自己不法所有之概括犯意，獨自於九十一
    年三月十三日晚間及同年月十五日晚間，先後在桃園縣桃園市○○路四九八號崎
    林地，以及在桃園縣桃園市○○路附近，攜帶客觀上尚不足以危害人生命身體健
    康之鋁製扳手（長約十公分，兩頭非尖銳）作為工具，分別竊取車牌號碼ＩＢＧ
    —四五九號及ＢＹＣ—五八八號重型機車之車牌（詳如附表一所示），得手後並
    將之置換於車牌號碼ＢＹＺ—七九０號重型機車（引擎號碼：四ＴＥ─八一六七
    ００）上，再夥同壬○○共同騎乘外出搶奪作案（即如附表二所示搶奪案其中二
    件，惟究係何兩件丙○○稱已忘記），以避免追緝，並於行搶之後，將竊得之上
    開車牌棄置於桃園市○○路附近之溪中。
二、丙○○與壬○○復共同基於意圖為自己不法所有之犯意聯絡，於九十一年三月三
    十日下午，騎乘前述車牌號碼ＢＹＺ—七九０號重型機車，頭戴安全帽，沿路尋
    找路人為作案目標，因見癸○○獨自一人行走於桃園縣龜山鄉○○路上，丙○○
    認有機可趁，遂回身以口罩遮住車牌並下車尾隨癸○○，壬○○則騎乘前述機車
    至前方等候，至龜山鄉○○○路與豐美路口時，丙○○即持預藏之客觀上足以使
    人信為具殺傷力惟實無殺傷力之玩具手槍一枝，抵住癸○○左側肩膀以為脅迫，
    至使癸○○不能抗拒後，動手強取癸○○脖子上之金項鍊一條（含玉墜子一個，
    價值共約一萬五千元）及左手腕上之金手鍊一條（約重四分，價值約六千元），
    其後夥同壬○○騎乘機車逃逸，並將所劫來之金項鍊、金手鍊持至桃園縣市地區
    某不詳銀樓之不知情之負責人變賣，得款後二人共同朋分花用淨盡。
三、嗣丙○○與壬○○二人復於九十一年四月三日八時二十五分許，承前開合謀共同
    意圖為自己不法所有之概括犯意，二人再度共同騎乘前開機車，頭戴安全帽，至
    桃園縣八德市○○路一帶繞行以尋覓適合下手搶奪對象，適有寅○○○行經桃園
    縣八德市○○路三十號前，丙○○見有機可趁即下車推倒寅○○○，趁其不備搶
    得金項鍊一條（價值約新台幣一萬元），得手後二人欲騎乘機車逃逸時，不慎與
    他車擦撞倒地，為寅○○○所追至，丙○○見狀為脫免逮捕，竟單獨起意以伊隨
    身攜帶之玩具手槍（惟認不具殺傷力）指向寅○○○，致使潭葉清妹心生畏懼，
    而以此脅迫行為嚇止潭葉清妹繼續追躡，惟嗣在逃逸時復在桃園縣八德市○○路
    與仁愛街口遭人群擋住，而為路人林水金及巡邏至該地之桃園縣警察局八德分局
    四維派出所警員當場查獲逮捕。
四、案經桃園縣警察局八德分局報請台灣桃園地方法院檢察署檢察官偵查起訴。
    理  由
一、訊據被告丙○○對於如附表一各編號之竊盜犯行均坦承不諱，且坦承有夥同被告
    壬○○共同為如附表二各編號所示之搶奪犯行，惟矢口否認有何強盜、準強盜犯
    行，辯稱：壬○○事情均不知情，而伊並未持槍強取癸○○之金項鍊及金手鍊，
    伊只是自癸○○身後搶奪後即逃逸，伊亦未持槍脅迫或毆打潭葉清妹，當天是因
    遭不知名汽車撞倒，欲下車與司機理論始掏出攜帶之玩具手槍，沒有強盜或是準
    強盜之意思等語。被告壬○○則均否認有右揭事實欄等犯行，辯稱：其雖有與丙○○共同騎乘機車外出，但其並不知丙○○在奪財物，都是丙○○逼其去現場，
    其並未看到過程云云。
二、惟查被告丙○○對於如附表一各編號所示之時間、地點，持伊所有之鋁製扳手（
    長約十公分，兩頭非尖銳）作為工具，分別竊取被害人王華香、丑○○所有之車
    牌號碼ＩＢＧ—四五九號、ＢＹＣ—五八八號重型機車之車牌，置換於ＢＹＺ—
    七九０號重型機車上，以遂行伊行搶時遮掩身分之目的等情，迭據被告丙○○於
    警訊、偵訊及原審、本院訊問時均坦承不諱，核與被害人王華香、丑○○於警訊
    時指述之情節相符，復有車輛竊盜、車牌失竊資料個別查詢報表─查詢車牌認可
    資料二紙在卷可參（見偵卷第一二八頁至第一三三頁），堪認被告丙○○此部份
    任意性自白核與事實相符，而足以採信。
三、被告丙○○、壬○○所為附表二各編號所示之搶奪犯行，以及被告丙○○、壬○○共同於九十一年四月三日八時二十五分許搶奪被害人潭葉清妹金項鍊一條等情
    ，迭據被害人子○○○、丁○○○、戊○○、庚○○、己○○、辛○○、乙○○
    、潭葉清妹，以及證人即現場目擊者李月仙、林金水分別於警訊、偵訊調查時證
    述被告對渠等行搶過程及所搶奪財物等情明確（見偵查卷第二三頁至第三十頁、
    第三三頁至第三八頁、第一二三頁至第一二六頁），另被告丙○○、壬○○將搶
    得之金項鍊等物持至桃園市區之金富貴銀樓、旺來珠寶銀樓、明珍珠寶銀樓等處
    變賣一節，亦經證人即上述銀樓負責人賴振榮、吳俊良、黃明光於警訊中證述甚
    詳（見偵卷第三九頁至第四四頁），此外並有被害人潭葉清妹所出具之贓物領據
    一紙（其餘被害人並未尋獲贓物）、照片八張、銀樓收購記錄一份在卷可稽（見
    偵卷第三五頁至第四九頁），而被告丙○○對附表二各編號所示之搶奪犯行以及
    於上揭時地搶奪被害人潭葉清妹等情，亦均於警訊、偵訊及原審調查、審理時供
    認不諱，是可認定被告丙○○確有為附表二各編號所示之搶奪犯行，並有於上揭
    時、地搶奪潭葉清妹金項鍊之犯行無疑。雖被告壬○○辯稱：其載丙○○外出時
    ，均不知丙○○是要去行搶，且丙○○行搶時其均不在現場云云。經查，被告丙○○供稱：伊所為各次搶奪犯行，均係與被告壬○○一同騎乘機車外出等語（見
    原審九十一年九月二十七日訊問筆錄），且被害人己○○、乙○○、丁○○○、
    庚○○、寅○○○以及證人李月仙分別於警訊、偵訊、原審調查時指稱：被搶時
    在旁等候的機車上騎士（按：因頭戴安全帽而無法指認）均沒有熄火而發車等待
    ，應該看得到全部過程，而丙○○一跳上車，機車就很快騎走等語，而被害人子
    ○○○、己○○、潭葉清妹更指述稱：被搶時有大喊搶劫，附近的人都有聽到；
    證人李月仙更證稱：當天發現丁○○○被搶時，有大喊搶劫，壬○○應該有聽到
    ，壬○○還一直注意機車照後鏡，丙○○一上機車後他馬上就騎走，且其有和一
    好心騎士追了被告一條街等語（見原審九十一年七月三十一日訊問筆錄），被告
    壬○○既不否認於被告丙○○行搶時均在現場附近，則被害人子○○○等人遭被
    告丙○○搶奪時均大聲呼喊，連附近人都聽見，被告壬○○何以均未聽見反而加
    速搭載被告丙○○騎乘機車離去，甚且證人李月仙還騎乘機車追躡被告二人一條
    街之遠，被告壬○○又何以均未發現而起疑？且被告丙○○亦自承於著手附表二
    各編號所示之七次搶奪犯行前，或先置換竊來之車牌，或以白紙或口罩著住車牌
    ，參以被告壬○○為騎乘機車之人，焉有可能均未發覺有異？所辯顯與常情有違
    。是以附表二各編號所示之搶奪犯行以及搶奪被害人潭葉清妹之犯行，被告壬○○實難諉為不知情，因之被告壬○○、丙○○所辯被告壬○○均不知情云云，無
    非迴護飾卸之詞，難以採信。
四、被告壬○○另辯稱其均未動手行搶，且未在行搶現場云云。然按以自己共同犯罪
    之意思，參與實施犯罪構成要件以外之行為，依司法院大法官釋字第一○九號解
    釋，仍成立共同正犯。本件被告壬○○雖未親自動手實施多次搶奪行為，惟其既
    以共同犯罪之意思，騎乘機車搭載丙○○至犯罪現場，又在旁把風接應，嗣丙○○搶得財物後即坐上壬○○之機車疾駛逃逸現場，載運被告丙○○脫逃，事後復
    至銀樓變賣搶得之金飾，並共同花用所得贓款，依前開解釋，仍成立共同正犯，
    應對實施正犯即丙○○所為之犯罪行為，負全部責任，並不因其未實施構成要件
    行為，而解免其責。
五、被告丙○○雖否認有強盜被害人癸○○之犯行，辯稱伊只有趁癸○○不及反應時
    搶奪其之金項鍊、金手鍊，並未拿槍出來頂住癸○○，且癸○○所述之強盜方式
    根本不合常理云云。被告壬○○亦否認有此強盜犯行，辯稱其均不知情云云。然
    被告丙○○與壬○○二人如何尾隨被害人癸○○、被告丙○○如何持玩具手槍下
    手強取癸○○脖子上之金項鍊、左手腕上之金手鍊，被告壬○○如何騎乘機車在
    旁接應丙○○上車逃逸等情，均據被害人癸○○於警訊、偵訊、及原審調查時指
    稱：當天走到轉角時，兩個人騎一輛摩托車停在前面，後座那個男的下車，右手
    不清楚拿什麼東西頂住其左肩膀，感覺上是一把槍，其就往後倒在地上，其本能
    的揮動左手，那個男的就說「槍槍槍（台語）」，隨後就強取其金項鍊（含一玉
    墜子）及金手鍊，當時其已嚇傻了等語（見偵查卷第三一頁至第三二頁、第一四
    五頁，以及原審九十一年七月三十一日、九月二十七日訊問筆錄）。於本院審理
    時仍堅指：「（當時那個男的是否有拿槍抵住你？）我有看到壹支黑色的槍，那
    個男的就用槍往我的左肩推，所以我就跌倒了，至於他拿的真槍還是假槍，我不
    清楚。我跌倒坐在地上之後，那個人就拿著槍對著我說『槍槍槍』，他的左手就
    往我的脖子那裡將我的項鍊扯斷拿走了，又將我的左手上帶的手鍊拿走了。那個
    人是用左手搶我的。搶完之後，那個人就坐上機車，機車前面的人就將機車開走
    了。（你是否確定搶你的人有拿槍？）確定有。我坐在地上時，那個人有拿槍對
    著我，我有看到槍口。但是那是真槍還是假槍我不知道。而且他要跑走的時候，
    還有拿著槍往後面揮動，我弟弟的同學有看到」等語（九十二年一月六日訊問筆
    錄）。且經被害人癸○○與被告丙○○二人於原審調查時當庭模擬當天被告丙○○強盜犯行，被害人癸○○所述案發時之狀況，核與其先前於警訊、偵訊、原審
    調查訊問時所述情節相符，均無二致，雖被害人癸○○無法明確指認被告丙○○
    於案發時所持槍枝為何，然被害人突遭他人持槍劫財，衡諸一般經驗，其心中惶
    恐在所難免，誠難認被害人得對劫財者所持有之槍枝型式特徵為明確觀察記憶，
    準此，當無礙於指述之可信度。況被害人癸○○與被告丙○○、壬○○均無嫌隙
    恩怨，自無設詞誣陷之理，其所前開言應堪採認。而被告丙○○亦不否認當日為
    強盜犯行時，伊身上攜帶扣案之玩具手槍，雖伊辯稱未持槍強取財物，然伊持槍
    強盜之犯行業據被害人癸○○指述歷歷，已如前述，被告丙○○所辯自無足採信
    。次查，本件扣案之黑色手槍（槍枝管制編號：0000000000），經送
    內政部警政署刑事警察局鑑定結果，認係仿半自動手槍製造之塑膠玩具手槍，以
    壓縮彈簧為發射動力，經實際試射，其發射動能甚微，認不具殺傷力，此有該局
    九十一年九月十八日刑鑑字第０九一０二三四三０四號鑑驗通知書在卷可稽。然
    查，被告丙○○於劫取被害人癸○○財物之時，持該槍枝比向被害人，被害人於
    受此脅迫之際，並未能依該槍枝內部構造而判斷是否具有殺傷力，該槍枝仍可達
    使受脅迫人喪失對所持有財物處分之自主權，並因此而達不能抗拒程度，至被告
    丙○○劫取財物時，周圍環境人數多寡，客觀上觀察亦不足以降低被告丙○○持
    有槍枝所具之危害性，被告丙○○夥同被告壬○○有持槍對被害人癸○○劫取財
    物行為，均已經證明。
六、關於行搶潭葉清妹部分，被告丙○○雖坦承有於九十一年四月三日八時二十五分
    許，在桃園縣八德市○○路三十號前，趁潭葉清妹不及防備之際，搶奪被害人潭
    葉清妹所有之金項鍊等情，然矢口否認有何準強盜之犯行，並辯稱：當天伊搶完
    要上摩托車的時候，遭一輛紅色轎車從後面撞倒，壬○○被壓在機車下，伊始生
    氣的從腰部拿出槍欲與轎車司機理論，之後欲與壬○○騎車逃逸，但被人群堵住
    ，此時有人從後面將伊拉下摩托車並打伊，但伊及壬○○均未還手或逃跑云云。
    惟被告丙○○如何夥同被告壬○○於前述時間地點，由被告丙○○下手搶奪被害
    潭葉清妹財物一情，業據被告丙○○於警訊、偵訊及原審調查審理時均供認明確
    ，而被告壬○○亦不否認其當時在旁等候丙○○等情，是可認被告丙○○與壬○○確有共同謀議，而由被告丙○○趁被害人潭葉清妹不及防備之際，下手行搶被
    害人潭葉清妹之搶奪犯行。而被告丙○○於行搶被害人潭葉清妹財物得手後，為
    脫免逮捕，竟另行起意持伊隨身攜帶之黑色玩具手槍（經送鑑定結果認不具殺傷
    力，詳如前述）脅迫被害人潭葉清妹一節，經被害人潭葉清妹於原審調查時到庭
    稱：當天是在八德市○○路前，遭人行搶，被告二人欲騎乘機車逃跑時，就有一
    輛計程車司機開車擋住那輛機車，那輛機車就摔倒，下手行搶的人就拿出槍指著
    計程車司機，那個計程車司機看到槍害怕就開走了，而當時伊跑到機車旁邊欲查
    看機車車號，但遭行搶的人持槍對著伊，不讓其觀看，他並沒有說什麼，也沒有
    毆打伊，接著他們就騎走，而那個人還一直拿槍向後指等語（原審九十一年七月
    三十一日訊問筆錄）。於本院審理時指稱：「（九十一年四月三日上午你在廣福
    路附近是否有被一男一女行搶？）下手的行搶的是男的，另外一個女的是在前面
    約距離有壹條大馬路的距離，是在同一條街的對面等，女的沒有下車」、「當時
    他搶走我的項鍊之後，他就跑到對街，我就喊搶劫搶劫，我有追過去，後來有一
    部計程車就將那個男的擋住，那個男的就拿出壹支槍出來，對著那個計程車司機
    ，那個司機害怕就將計程車開走了，接著又拿槍對著我，後來那個男的就坐上那
    個女的騎著的機車走了，坐上機車離去時那個男的還有拿著槍在手上揮算是示威
    就走了。當時那個男的搶我的時候並沒有拿槍打我，而是等到我追到對面街去的
    時候，我要他將金項鍊還我，他就拿著槍對著我，我就怕到了，就軟下去了，後
    來發生什麼事情我就都不知道了「、「（那個男的是何時將槍拿出來的？）是我
    追過去要他將項鍊還給我的時候，他才拿槍對著我的。（當時行搶的人是否就是
    庭上的這二個被告？）是的」等語（九十二年一月十三日訊問筆錄）。經核與證
    人林水金於警訊及原審調查時結證稱：當時聽見一位太太在喊搶劫，見一男生坐
    在女生騎的機車上，那個男的手上還拿著槍在揮，其覺得那是在搶劫，就騎腳踏
    車跟著他們，後來坐在後座的男生就反手把貼在車牌上面的白紙撕掉，並且也把
    槍放下來，後因他們前方有一大貨車在卸貨擋住路，其遂上前將那個男生撲下來
    ，並趕快喊搶劫等語（詳見原審九十一年七月三十一日訊問筆錄）所述情節相符
    ，參以二人均與被告丙○○素不相識而無恩怨，自無虛詞刻陷伊之理，其指證自
    堪採信。又雖被害人潭葉清妹稱：被告丙○○並未以手槍毆打，也未有言語恐嚇
    等語，而被告丙○○所持之手槍亦認不具殺傷力，然被告丙○○既因脫免逮捕而
    抽出預藏之手槍，縱該手槍未具殺傷力，其亦未有言語或施以毆打暴行，但其持
    該槍枝比向被害人、路人，被害人、路人於受此脅迫之際，並未能依該槍枝內部
    構造而判斷是否具有殺傷力，因此該手槍仍可達使他人心生畏懼之效用，而被告
    丙○○主觀上亦顯係以脅迫之方式使追躡之被害人或路人達於心生畏懼而不敢追
    趕，故縱被告丙○○未為任何言語或施以任何暴行，亦無礙伊準強盜之犯行。是
    以被告丙○○上開所辯尚不足採信，伊於搶奪後為脫免逮捕而施脅迫之準強盜犯
    行亦堪以認定。
  綜上所述，被告丙○○、壬○○前揭所辯，無非係畏罪推諉之詞，不足取信。本件
  事證明確，被告二人犯行已臻明確，均應依法論科。
七、按搶奪罪以乘人不及抗拒，公然掠取其財物為成立要件，雖掠奪之際或不免於暴
    行，然與強盜罪之暴行，必須至使人不能抗拒之情形，迥然有別（三二年度上字
    第二一八一號判例）。再查，扣案之黑色手槍一枝，經送內政部警政署刑事警察
    局檢驗結果認不具殺傷力，已如前述，而扣案之鋁製扳手一支，長約十公分，兩
    頭未尖稅，經原審勘驗屬實，是在客觀上對人之生命、身體均未具危險性，而均
    尚不足認得充當兇器之用。核被告丙○○所為，係犯刑法第三百二十條之竊盜罪
    （附表一）、第三百二十五條搶奪罪（附表二各編號所示）、第三百二十八條強
    盜罪（被害人癸○○部分）。再被告丙○○於九十一年四月三日搶奪被害人潭葉
    清妹後，為脫免逮捕而當場施脅迫之行為，則應依刑法第三百二十九條之規定論
    以準強盜罪。核被告壬○○所為則係犯第三百二十五條搶奪罪（附表二各編號所
    示以及被害人潭葉清妹）、第三百二十八條強盜罪（被害人癸○○部分）。被告
    丙○○與壬○○先後多次搶奪犯行，以及被告丙○○前後二次竊盜犯行，時間緊
    接，所為方法均相同，分別均係觸犯構成要件相同之罪，顯均係基於概括犯意反
    覆為之，均應為連續犯，並均應依刑法第五十六條規定，分別以一罪論，並均加
    重其刑。另被告丙○○、被告壬○○二人間就前述如附表二各編號所示及對被害
    人潭葉清妹所為之搶奪犯行，以及渠等對被害人癸○○所為強盜犯行部分，均有
    事前共謀，行為時又係由被告壬○○騎乘機車，而由被告丙○○下手行搶，得手
    後或由被告丙○○或由被告壬○○出面至銀樓變賣，並共同朋分花用淨盡，渠二
    人顯有犯意聯絡及行為分擔，應論以共同正犯。而被告丙○○所犯如附表一所示
    之竊盜罪與伊所犯如附表二所示搶奪罪間有方法結果之牽連關係，依刑法第五十
    五條依牽連犯從一重論以搶奪罪，被告丙○○前述所為連續搶奪罪、強盜罪及準
    強盜罪三罪間，以及被告壬○○前述所為連續搶奪罪、強盜罪二罪間，均係犯意
    各別，犯罪行為態樣亦均互異，自均應分論併罰。至公訴人雖指被告丙○○、壬○○，係攜帶兇器而為前揭強盜、搶奪行為，而認被告二人涉犯加重搶奪罪、加
    重強盜罪，被告丙○○另涉犯加重準強盜罪云云，然查，惟被告丙○○與壬○○
    於為前揭所述搶奪及強盜犯行時，所持以威嚇被害人之黑色手槍因未具殺傷力而
    不認為客觀上足以危害人之生命身體之兇器，已如前述，而被告二人為警查獲時
    ，於所騎乘之車牌號碼ＢＹＺ—七九０號（引擎號碼：四ＴＥ─八一六七００）
    重型機車車箱內查獲之水果刀、美工刀、刀片等，雖具危險性，然並無證據證明
    被告丙○○、壬○○曾持之以遂行搶奪或強盜犯行，是以公訴人起訴法條容有未
    洽，應予變更。
八、公訴意旨另指被告丙○○與壬○○於九十一年三月六日八時許、同年月二十一日
    九時許，分別在桃園縣桃園市○○路、民生路三二五之一號前，共同搶奪某婦女
    所配戴之金項鍊，因認被告丙○○、壬○○此部分亦涉犯加重搶奪罪云云。訊據
    被告丙○○、壬○○均堅決否認有此部分犯行，而查公訴人認被告二人有此部分
    加重搶奪罪犯行，無非是以被告丙○○之自白為其唯一論據。然按犯罪事實應依
    證據認定之，無證據不得推定其犯罪事實；不能證明被告犯罪者，應諭知無罪之
    判決，刑事訴訟法第一百五十四條、第三百零一條第一項定有明文。次按被告之
    自白，不得作為有罪判決之唯一依據，仍應調查其他必要之證據，以察其是否與
    事實相符，刑事訴訟法第一百五十六條第二項定有明文。立法目的乃欲以補強證
    據擔保自白之真實性，亦即以補強證據之存在，藉之限制自白在證據上之價值，
    防止偏重自白，發生誤判之危險，是被告之自白自須有其他補強證據足證與事實
    相符者，始得為證據（最高法院八十七年度臺上字第三五二五號判決意旨參照）
    。本件被告丙○○固於警訊及偵查中坦承右述犯行，惟伊於本院審理時則矢口否
    認，被告壬○○亦自始堅詞否認有右述搶奪犯行，而遍查全卷亦未有被害人報案
    或檢舉，復未查扣有何被告二人搶奪得來之贓物；此外，復查無其他積極證據足
    證被告二人有為上開犯行，則既無其他補強證據，依上開規定，本院自不得僅依
    被告丙○○一人於警訊、偵訊中之自白，遽認被告二人有此部分之犯行。綜上，
    既查無其他積極事證，足認被告丙○○、壬○○涉有上開犯行，故不能證明被告
    二人此部分之犯罪，惟因公訴人認此部分與前揭論罪科刑部分具連續犯之裁判上
    一罪關係，爰不另為無罪之諭知，併此敘明。
九、原審認被告陳秀美部分罪證明確，援引刑法第二十八條、第五十六條、第三百二
    十五條第一項、第三百二十八條第一項、第五十一條第五款、第三十八條第一項
    第二款之規定，並審酌被告壬○○正值壯年，不思以正當途徑靠自己勞力賺錢，
    僅因缺錢花用，即為本件犯行，而利用單身女子體力上之劣勢，於公共場所侵害
    其等財產安全，先後多次行為，嚴重危害社會治安，破壞善良人民對平和生活秩
    序之期待與保障，妨礙人民免於恐懼之自由，並對被害人造成之精神、財產損害
    甚鉅，處刑自不宜寬縱，爰從量就壬○○搶奪部分，處有期徒刑四年；強盜部分
    處有期徒刑三年二月，應執行有期徒刑六年六月。並說明扣案之安全帽一頂、口
    罩一只、黑色玩具手槍一枝，均係共犯被告丙○○所有，且係供渠等犯罪所用之
    物，爰依刑法第三十八條第一項第二款規定，併予宣告沒收。另敘明被告丙○○
    、壬○○所騎乘之機車（車牌號碼ＢＹＺ—七九０號，引擎號碼：四ＴＥ─八一
    六七００）以及扣案之機車鑰匙，雖係供被告等為本件犯行所用之物，然係被告
    壬○○之母江秀雲所有，爰不諭知沒收。原審就被告陳秀美部分，認事用法，均
    無不合，量刑亦屬妥適，被告陳秀美提起上訴，其猶執陳詞否認犯罪，指摘原審
    判決不當，上訴無理由，應予駁回。
十、原審就被告丙○○部分，認其罪證明確，予以論罪科刑，固非無見。惟查被告丙○○前所犯違反電信法之罪，雖經臺灣桃園地方法院判處有期徒刑五月確定，惟
    該罪所處之刑係與他案合併執行，並自八十七年五月十日起接續執行其他有期徒
    刑，並非於八十七年五月九日執行完畢出監，被告本件犯行並不成立累犯，此有
    台灣高等法院被告全國前案紀錄表及台灣桃園地方法院檢察署前案查註紀錄表各
    一份附卷足查，原審誤認該罪係於八十七年五月九日執行完畢出監，被告丙○○
    又於五年之內再犯有期徒刑以上之罪，認應成立累犯，而依法加重其刑，自有違
    誤。又關於被告丙○○所犯如附表一所示竊盜部分，其行竊時間業經被告丙○○
    供明，原判決未明確認定犯罪時間，亦有未當。本件被告丙○○仍執陳詞提起上
    訴，其上訴固無理由，惟原判決就丙○○部分既有可議，自應由本院撤銷改判。
    爰審酌被告丙○○正值壯年，不思以正當途徑靠自己勞力賺錢，僅因缺錢花用，
    即為本件犯行，而利用單身女子體力上之劣勢，於公共場所侵害其等財產安全，
    先後多次犯行，嚴重危害社會治安，破壞善良人民對平和生活秩序之期待與保障
    ，妨礙人民免於恐懼之自由，並對被害人造成之精神、財產損害甚鉅，惟念被告
    丙○○犯後尚能坦承罪行等一切情狀，就其所犯各罪，分別量處如主文第二項所
    示之刑，並定其應執行刑。至於扣案之安全帽一頂、口罩一只、黑色玩具手槍一
    枝，均係被告丙○○所有，且係供被告二人犯罪所用之物，業據被告丙○○供承
    在卷，爰依刑法第三十八條第一項第二款規定，對被告丙○○、壬○○併予宣告
    沒收。另扣案之鋁製扳手一支，係被告丙○○所有，且係供伊犯附表一之竊盜犯
    行所用之物，自應依刑法第三十八條第一項第二款對被告丙○○宣告沒收。至扣
    案之水果刀一把、美工刀一把及刀片一盒。雖經被告丙○○自承為伊所有，然並
    無證據證明係供本件犯罪之用，爰不予沒收。另被告丙○○、壬○○所騎乘之機
    車（車牌號碼ＢＹＺ—七九０號，引擎號碼：四ＴＥ─八一六七００）以及扣案
    之機車鑰匙，雖係供渠等為本件犯行所用之物，然係被告壬○○之母江秀雲所有
    ，此有車號查詢重型機車車籍資料一紙附卷可查，爰不諭知沒收，附此敘明。
據上論斷，應依刑事訴訟法第三百六十九條第一項前段、第三百六十四條、第三百六
十八條、第二百九十九條第一項前段、第三百條，刑法第二十八條、第五十六條、第
三百二十條第一項、第三百二十五條第一項、第三百二十八條第一項、第三百二十九
條、第五十五條、第五十一條第五款、第三十八條第一項第二款，罰金罰鍰提高標準
條例第一條前段，判決如主文。
本案經檢察官洪泰文到庭執行職務。
中      華      民      國    九十二    年      二      月     十三     日
                              臺灣高等法院刑事第十七庭
                                  審判長法  官  許  錦  印
                                        法  官  許  宗  和
                                        法  官  周  煙  平
右正本證明與原本無異。
如不服本判決應於收受送達後十日內向本院提出上訴書狀，其未敘述上訴之理由者並
得於提起上訴後十日內向本院補提理由書（均須按他造當事人之人數附繕本）。
                                        書記官  楊  妙  恩
中      華      民      國    九十二    年      二      月      十八    日
附錄本判決論罪科刑法條全文：
刑法第三百二十五條：
意圖為自己或第三人不法之所有，而搶奪他人之動產者，處六月以上五年以下有期徒
刑。
因而致人於死者，處無期徒刑或七年以上有期徒刑，致重傷者，處三年以上十年以下
有期徒刑。
第一項之未遂犯罰之。
刑法第三百二十八條：
意圖為自己或第三人不法之所有，以強暴、脅迫、藥劑、催眠術或他法，至使不能抗
拒，而取他人之物或使其交付者，為強盜罪，處三年以上十年以下有期徒刑。
以前項方法得財產上不法之利益或使第三人得之者亦同。
犯強盜罪因而致人於死者，處死刑或無期徒刑，致重傷者，處無期徒刑或七年以上有
期徒刑。
第一項及第二項之未遂遂犯罰之。
預備犯強盜罪者，處一年以下有期徒刑、拘役或三百元以下罰金。
刑法第三百二十九條 ：
竊盜或搶奪，因防護贓物、脫免逮捕或湮滅罪證而當場施以強暴、脅迫者、以強盜論
。
附表一：
┌──┬───────┬──────────┬──────────┬───┐
│編號│ 犯罪時間     │   犯罪地點         │   犯罪手法         │ 備註 │
│    │              │                    │                    │      │
│    │              │                    │                    │      │
├──┼───────┼──────────┼──────────┼───┤
│ 一 │九十一年三月十│桃園縣桃園市○○路四│攜帶客觀上對人未具危│      │
│    │三日晚間      │九八號崎林地        │險性之鋁製扳手，竊取│      │
│    │              │                    │車牌號碼ＩＢＧ─四五│      │
│    │              │                    │九號重型機車之車牌  │      │
│    │              │                    │                    │      │
├──┼───────┼──────────┼──────────┼───┤
│ 二 │九十一年三月十│桃園縣桃園市○○路附│攜帶客觀上對人未具危│      │
│    │五日晚間      │近                  │險性之鋁製扳手，竊取│      │
│    │              │                    │車牌號碼ＢＹＣ─五八│      │
│    │              │                    │八號重型機車之車牌  │      │
│    │              │                    │                    │      │
└──┴───────┴──────────┴──────────┴───┘
附表二：
┌──┬─────┬───────┬─────────────┬────┐
│編號│犯罪時間  │犯罪地點      │犯罪態樣                  │所得財物│
│    │          │              │                          │        │
├──┼─────┼───────┼─────────────┼────┤
│    │九十一年三│桃園縣桃園市文│壬○○騎車搭載丙○○，由吳│金項鍊一│
│    │月十二日八│化街七十七號前│紀元下車趁子○○○不及防備│條（約重│
│一  │時四十分許│（南門市場前）│之際，押住子○○○脖子，一│二兩餘，│
│    │          │              │手搶奪金項鍊。            │價值約二│
│    │          │              │                          │萬餘元）│
│    │          │              │                          │        │
├──┼─────┼───────┼─────────────┼────┤
│    │九十一年三│桃園縣桃園市安│壬○○騎車搭載丙○○，由吳│金項鍊一│
│    │月十三日十│樂街二十三號前│紀元下車，趁戊○○不及防備│條（約重│
│二  │時三十分許│              │之際，下手搶奪戊○○所配戴│四錢左右│
│    │          │              │金項鍊。                  │）      │
│    │          │              │                          │        │
├──┼─────┼───────┼─────────────┼────┤
│    │九十一年三│桃園縣八德市廣│壬○○騎車搭載丙○○，由吳│金項鍊一│
│    │月十四日十│福路二十巷十八│紀元下車趁丁○○○不及防備│條（價值│
│三  │二時      │號前          │之際，搶奪丁○○○配戴之  │約一萬元│
│    │          │              │金項鍊。                  │）      │
│    │          │              │                          │        │
│    │          │              │                          │        │
├──┼─────┼───────┼─────────────┼────┤
│    │九十一年三│桃園縣桃園市中│壬○○騎車搭載丙○○，由吳│金項鍊一│
│    │月十六日十│正路二四０號前│紀元下車，趁庚○○不及防備│條（約重│
│四  │一時三十分│              │之際，下手搶奪庚○○所配戴│八錢餘，│
│    │許        │              │金項鍊。                  │價值約一│
│    │          │              │                          │萬一千元│
│    │          │              │                          │）      │
├──┼─────┼───────┼─────────────┼────┤
│    │九十一年三│桃園縣桃園市民│壬○○騎車搭載丙○○，由吳│金項鍊一│
│    │月十八日十│生路一七一號之│紀元下車，趁己○○不及防備│條（約重│
│五  │四時至十五│關帝廟前      │之際，下手搶奪己○○所配戴│八錢五釐│
│    │時許      │              │金項鍊。                  │）      │
│    │          │              │                          │        │
│    │          │              │                          │        │
├──┼─────┼───────┼─────────────┼────┤
│    │九十一年三│桃園縣八德市介│壬○○騎車搭載丙○○，由吳│金項鍊一│
│    │月二十九日│壽路一段九九五│紀元下車，趁其不辛○○防備│條（特徵│
│六  │九時三十分│號前          │之際，搶奪辛○○所配戴之  │為十字架│
│    │許        │              │金項鍊。                  │墜子）  │
├──┼─────┼───────┼─────────────┼────┤
│    │九十一年四│桃園縣桃園市中│壬○○騎車搭載丙○○，由吳│金項鍊一│
│    │月一日九時│正路與和平路口│紀元下車，趁乙○○未及防備│條（約重│
│七  │許        │              │之際，搶奪乙○○所配戴之  │五錢餘）│
│    │          │              │金項鍊。                  │        │
│    │          │              │                          │        │
└──┴─────┴───────┴─────────────┴────┘


司法院資訊處製作；財團法人民間司法改革基金會備份。
